【裁判字號】    92,訴,183
【裁判日期】    920626
【裁判案由】    偽造文書等
【裁判全文】
臺灣板橋地方法院刑事判決                          九十二年度訴字第一八三號
    公  訴  人  臺灣板橋地方法院檢察署檢察官
    被      告  丙○○
                甲○○
右列被告因偽造文書等案件，經檢察官提起公訴（九十一年度偵字第一三一七二號、
九十一年度偵緝字第七六四號），本院判決如左：
    主  文
丙○○共同行使變造之汽車駕駛執照，足以生損害於公眾及他人，累犯，處有期徒刑
參月，如易科罰金，以參佰元折算壹日。又收受贓物，累犯，處有期徒刑肆月，如易
科罰金，以參佰元折算壹日。應執行有期徒刑陸月，如易科罰金，以參佰元折算壹日
。扣案變造之許順法駕駛執照上丙○○之相片壹張，沒收之。
甲○○寄藏贓物，處有期徒刑肆月，如易科罰金，以參佰元折算壹日。又共同行使偽
造私文書，足以生損害於他人，處有期徒刑肆月，如易科罰金，以參佰元折算壹日。
應執行有期徒刑柒月，如易科罰金，以參佰元折算壹日。偽造之汽車買賣合約書壹件
，沒收之。
    事  實
一、丙○○前於民國（下同）八十九年間，因竊盜案件，經本院以八十八年度簡上字
    第一二八號判處有期徒刑九月確定，又因違反毒品危害防制條例案件，經本院三
    重簡易庭以八十九年度重簡字第一○四三號判處有期徒刑五月，如易科罰金以三
    百元折算一日確定，二案定應執行刑有期徒刑一年，於九十年四月十九日縮刑期
    滿執行完畢（構成累犯）。其又與戊○○（綽號小雷，年籍詳卷，另案通緝中，
    未據起訴）共同基於行使變造汽車駕駛執照之犯意連絡，於九十年十月五日，在
    臺北縣蘆洲市○○路二二六號九樓，丙○○將其本身之照片一張交與戊○○，由
    戊○○在不詳時、地，將丙○○之照片換貼在許順法所遺失之汽車駕駛執照（管
    轄編號：000000000000號）上而變造汽車駕駛執照後，在上開地點
    將變造完成之汽車駕駛執照交予丙○○，供其使用，足生損害於許順法及汽車監
    理單位對於汽車駕駛執照管理之正確性。
二、甲○○與丙○○均明知戊○○所持有之車號ＣＱ－四九六三號自用小客車係來路
    不明之贓車（該車係丁○○所有，於九十年十月十八日晚上十時十五分許，在臺
    北縣新莊市○○路二五六號前，遭不詳人士所竊取），甲○○仍於九十年十月下
    旬某日，提供其承租之臺北縣蘆洲市二二六號九樓房屋地下室供戊○○放置該贓
    車而寄藏之，並將其於九十年十月一日向陳安平所購買之車號ＣＤ－三○一一號
    自用小客車，以五萬元之代價售與戊○○，並交付ＣＤ－三○一一號車牌二面，
    戊○○即將上開車號ＣＤ－三○一一號車牌二面改掛在上開車號ＣＱ－四九六三
    號贓車上後，於九十年十月二十四日下午三時許，在臺北縣蘆洲市二二六號九樓
    房屋地下室內，將上開贓車交給丙○○開往更換電門鎖，丙○○並向戊○○借用
    該贓車一天而收受之。
三、嗣於九十年十月二十五日凌晨一時三十分許，丙○○駕駛上開贓車行經桃園縣大
    溪鎮○○○○○道下為桃園縣政府警察局大溪分局員警攔檢時，提出上開變造之
    許順法汽車駕駛執照供警檢視而行使之，足生損害於許順法及汽車監理單位對於
    駕照管理之正確性，然為員警發覺有異並將丙○○帶回桃園縣政府警察局大溪分
    局中新派出所訊問調查車輛來源，丙○○即以電話連絡戊○○，戊○○又與甲○○共同基於行使偽造私文書之犯意連絡，明知車號ＣＤ－三○一一號自用小客車
    並非出售給丙○○，仍在臺北縣蘆洲市二二六號九樓，由戊○○在汽車買賣合約
    書乙方（買方）欄內偽造丙○○之簽名署押，再由甲○○在甲方（賣方）欄內簽
    名，及交由不知情之乙○○在見證人欄上簽名，而偽造甲○○將車號ＣＤ－三○
    一一號自用小客車出售與丙○○等內容不實之汽車買賣合約書之私文書後，由甲○○持上開偽造之汽車買賣合約書至桃園縣政府警察局大溪分局中新派出所說明
    ，並將上開偽造之汽車買賣合約書交與承辦員警而行使之，足以生損害於丙○○
    。惟因丙○○否認有向甲○○購買該車，始為警查獲上情。
四、案經桃園縣警察局大溪分局報請臺灣桃園地方法院檢察署檢察官呈請臺灣高等法
    院檢察署檢察長令轉臺灣板橋地方法院檢察署檢察官偵查起訴。
    理  由
一、右揭事實，業據被告丙○○於本院審理中坦承不諱，被告甲○○固坦承有提供臺
    北縣蘆洲市二二六號九樓房屋供戊○○使用，及在汽車買賣合約書中簽名並持往
    警局交與承辦員警之事實，惟矢口否認涉有上開犯行，辯稱：是戊○○說他板橋
    房子租約到期，所以才將臺北縣蘆洲市二二六號九樓房屋借給戊○○暫住，不知
    道戊○○在地下室有停放車輛；而丙○○被警察查獲後，戊○○說車子他轉賣給
    丙○○，要我直接拿汽車買賣合約書去警局，說丙○○都會承認，我是被戊○○
    誤導的云云。經查：
（一）被告丙○○為警查獲時所提出使用之許順法汽車駕駛執照（管轄編號：000
      000000000號），係許順法於八十七年五月五日在交通部公路總局臺
      北區監理所考領之新照，惟其上之照片更換為被告丙○○之照片而遭變造之事
      實，有交通部公路總局臺北區監理所九十二年二月十八日北監駕字第○九二○○○三一一六號函暨所附之普通汽車駕駛執照登記書一件在卷可稽，並有變造
      之汽車駕駛執照一張扣案足資佐證。又被告丙○○為警查獲時所駕駛之車號Ｃ
      Ｑ－四九六三號（改掛ＣＤ－三○一一號車牌）自用小客車，係車主丁○○於
      九十年十月十八日晚上十時十五分許，在臺北縣新莊市○○路二五六號前，遭
      不詳人士所竊取一節，業據證人丁○○於警訊中供述屬實（見臺灣桃園地方法
      院檢察署九十年度偵字第一八六一○號卷第十八頁正面、反面），並有「車輛
      竊盜、車牌失竊資料個別查詢報表－查詢車輛認可資料」、贓物認領保管單各
      一件在卷可稽。足認被告丙○○自白與事實相符。
（二）被告丙○○於偵查中供稱：「戊○○與甲○○二人一同帶我去他們住處地下室
      停車場，教我如何發動車子，只要任一鑰匙都可以發動，他們有給我一千元換
      鎖，也叫我車子不要違規」等語（見臺灣板橋地方法院檢察署九十一年度偵字
      第一二○七號卷第六八頁反面），其於本院審理中亦供稱：「買賣當天，我是
      後到的，所以不太清楚，我只知道我到的時候，甲○○與『小雷』（即戊○○
      ）一起帶我到集賢路二二六號的地下室看車，然後告訴我就是那一台車，請我
      開去換鎖。他們交車給我時，車牌就已掛上查獲時的車牌。他們交給我時，鎖
      已經壞了，所以是給我一把普通的鑰匙就可以開了」、「（問：甲○○確實有
      帶你到地下室交車？）有，甲○○與『小雷』都有下去。鑰匙是『小雷』拿給
      我的」等語（見本院九十二年三月二十四日訊問筆錄），足見被告甲○○係與
      戊○○一同至臺北縣蘆洲市二二六號地下室將已改掛ＣＤ－三○一一號車牌之
      贓車交與被告丙○○，是被告甲○○顯然知悉戊○○於地下室停有車輛；又臺
      北縣蘆洲市○○路二二六號九樓房屋係被告甲○○提供戊○○使用一節，業據
      被告甲○○供承在卷，是其就戊○○於有無於上開地下室停放車輛，何能委稱
      不知。綜上，被告甲○○辯稱不知地下室有停放車輛云云，尚非足採。又被告
      甲○○於本院審理中亦供承：「（問：買賣當時交付何資料給小雷？）我當時
      有把汽車鑰匙與車牌交給小雷」等語（見本院九十二年六月十二日審判筆錄）
      ，衡諸常情，汽車買賣之出賣人，要無不交付車輛而僅將車牌後交付買受人之
      理，是被告甲○○特別將ＣＤ－三○一一號車牌自原車輛卸下後交付戊○○，
      其後又與戊○○共同於臺北縣蘆洲市二二六號地下室將已改掛ＣＤ－三○一一
      號車牌之車輛交與被告丙○○，有如前述，足認其就戊○○欲將購得之車牌改
      掛在其他車輛使用，於事前已然知悉。又車輛之車牌非得任意懸掛於其他車輛
      ，乃眾所週知之事實，一般車輛懸掛他車之車牌，無非係欲隱匿原車輛，使人
      不易察覺，被告甲○○將所購得之車輛車牌卸下轉售戊○○，供其懸掛放置於
      地下室之車輛使用，是其就該放置於地下室之車輛是非法取得之贓物，自屬明
      知，惟其仍提供地下室供戊○○放置該車，其有寄藏贓物之故意，應可認定。
（三）又被告甲○○於九十年十月一日向陳安平所購買之車號ＣＤ－三○一一號自用
      小客車後，係以五萬元之代價售予戊○○等事實，業據被告甲○○供承在卷（
      見本院九十二年三月二十四日訊問筆錄），並經證人陳安平於警訊中證述屬實
      （見臺灣桃園地方法院檢察署九十年度偵字第一八六一○號卷第五十一頁、第
      五十二頁），並有被告甲○○與證人陳安平間之汽車買賣合約書一件附卷足佐
      。是被告甲○○就車號ＣＤ－三○一一號自用小客車並非出售與被告丙○○一
      節，已然知之甚詳。又被告丙○○於警訊、偵查及本院審理中均供稱未曾向被
      告丙○○購買車輛，亦無簽立買賣合約書等語，被告甲○○於本院審理中亦供
      承：「（問：買賣契約書是誰寫的？）是『小雷』寫的，在集賢路二二六之一
      號九樓寫的，是丙○○為警查獲當天，丙○○通知『小雷』，『小雷』告訴我
      ，我同意之後，才這樣寫合約的」等語（見本院九十二年三月二十四日訊問筆
      錄），此外復有偽造甲○○將車號ＣＤ－三○一一號自用小客車出售與丙○○
      等內容不實之汽車買賣合約書影本一件在卷足資佐證。是被告甲○○辯稱戊○○說車子他轉賣給丙○○，要我直接拿汽車買賣合約書過去警局，說丙○○都
      會承認，是被戊○○誤導的云云，無非卸責之詞，不足採信。
（四）綜上所述，本案事證明確，被告犯行洵堪認定，應依法論科。
二、核被告丙○○所為係犯刑法第二百十六條、第二百十二條行使變造之汽車駕駛執
    照特種文書罪、第三百四十九條第一項收受贓物罪。核被告甲○○所為，係犯刑
    法第二百十六條、第二百十條行使偽造私文書罪、第三百四十九條第二項寄藏贓
    物罪。被告丙○○變造汽車駕駛執照、被告甲○○偽造私文書後，均復持以行使
    ，渠等變造汽車駕駛執照、偽造私文書之低度行為，分別為行使變造汽車駕駛執
    照、行使偽造私文書之高度行為吸收，均不另論罪。公訴意旨雖未論及被告丙○○行使變造汽車駕駛執照之犯行部分，惟該部分與起訴之犯罪事實，有吸收犯實
    質上一罪之關係，本院自得加以審究。又被告丙○○所犯行使變造汽車駕駛執照
    罪部分、被告甲○○所犯行使偽造私文書罪部分，分別與戊○○有犯意連絡及行
    為分擔，均為共同正犯。被告丙○○、甲○○分別所犯上開各二罪間，犯意各別
    ，行為互殊，均應分論併罰。又被告丙○○前於八十九年間，因竊盜案件，經本
    院以八十八年簡上字第一二八號判處有期徒刑九月確定，又因違反毒品危害防制
    條例案件，經本院三重簡易庭以八十九年重簡字第一○四三號判處有期徒刑五月
    ，如易科罰金以三百元折算一日確定，二案定應執行刑有期徒刑一年後於九十年
    四月十九日縮刑期滿執行完畢，有臺灣高等法院檢察署刑案紀錄簡覆表、臺灣高
    等法院被告全國刑案紀錄表各一件在卷可稽，其於有期徒刑執行完畢後，五年內
    再犯有期徒刑以上之本罪，為累犯，應依法加重其刑。爰分別審酌被告二人犯罪
    之動機、目的、手段、犯罪所生之危害及犯罪後被告丙○○坦承犯行、被告甲○○否認犯行之態度等一切情狀，分別量處如主文所示之刑，並諭知易科罰金之折
    算標準，及分別定其應執行之刑，並諭知易科罰金之折算標準。
三、扣案變造之許順法駕駛執照上被告丙○○之相片一張，為被告丙○○所有，供其
    犯罪所用之物，業據被告丙○○供明在卷，依刑法第三十八條第一項第二款規定
    ，宣告沒收之。又偽造之汽車買賣合約書一件，雖未扣案，但無證據證明業已滅
    失（被告甲○○於本院審理中供承仍由其保管中），且係被告甲○○所有，供其
    犯罪所用之物，業據被告甲○○供明在卷，亦依刑法第三十八條第一項第二款規
    定，宣告沒收之。至偽造之汽車買賣合約書上偽造之「丙○○」屬押一枚，因已
    併同上開偽造之汽車買賣合約書而為沒收，爰不另依刑法第二百十九條宣告沒收
    之，附此敘明。
據上論斷，應依刑事訴訟法第二百九十九條第一項前段，刑法第二十八條、第二百十
條、第二百十二條、第二百十六條、第三百四十九條第一項、第二項、第四十七條、
第五十一條第五款、第四十一條第一項前段、第二項，罰金罰鍰提高標準條例第一條
前段、第二條，判決如主文。
本案經檢察官張瑞娟到庭執行職務。
中      華      民      國    九十二    年      六      月    二十六    日
                                  臺灣板橋地方法院刑事第四庭
                                          法  官  白  光  華
右正本證明與原本無異。
如不服本判決，應於判決送達後十日內，向本院提出上訴狀。
                                          書記官  陳  靜  怡
中      華      民      國      九十二      年    六    月    二十七    日
附錄本案論罪科刑法條全文
中華民國刑法第二百一十條
 (偽造變造私文書罪)
偽造、變造私文書，足以生損害於公眾或他人者，處五年以下有期徒刑。
中華民國刑法第二百一十二條
 (偽造變造特種文書罪)
偽造、變造護照、旅券、免許證、特許證及關於品行、能力服務或其他相類之證書、
介紹書，足以生損害於公眾或他人者，處一年以下有期徒刑、拘役或三百元以下罰金
。
中華民國刑法第二百一十六條
 (行使偽造變造或登載不實之文書罪)
行使第二百十條至第二百十五條之文書者，依偽造、變造文書或登載不實事項或使登
載不實事項之規定處斷。
中華民國刑法第三百四十九條
收受贓物者，處三年以下有期徒刑、拘役或五百元以下罰金。
搬運、寄藏、故買贓物或為牙保者，處五年以下有期徒刑、拘役或科或併科一千元以
下罰金。
因贓物變得之財物，以贓物論。


司法院資訊處製作；財團法人民間司法改革基金會備份。
